【裁判字號】    88,簡上,104
【裁判日期】    890112
【裁判案由】    給付票款
【裁判全文】
臺灣嘉義地方法院民事判決  八十八年度簡上字第一○四號
    上  訴  人  甲○○
    被  上訴人  乙○○
右當事人間請求給付票款事件，上訴人對於中華民國八十八年九月二十二日本院嘉義
簡易庭八十八年度嘉簡字第五三九號第一審判決提起上訴，本院判決如左：
    主    文
上訴駁回。
第二審訴訟費用由上訴人負擔。
    事    實
甲、上訴人方面：
    一、聲明：（一）原判決廢棄。（二）被上訴人在第一審之訴駁回。
    二、陳述：除與原審判決書所載者相同茲予引用外，補稱：上訴人雖確有簽發系
        爭本票交予被上訴人之前手劉春玉，但並未自劉春玉處借得同額現金，此由
        系爭本票上僅有上訴人之簽名，但上訴人並未在其上蓋章，即可得證，是劉
        春玉係以惡意或無對價取得系爭本票，不得享有票據上之權利，而被上訴人
        又係於系爭本票到期後，經劉春玉期後背書而取得系爭本票，僅有債權轉讓
        之效力，自亦不得享有票據上之權利。
    三、證據：援用原審之立證方法。
乙、被上訴人方面：
    一、聲明：如主文所示。
    二、陳述：除與原審判決書所載者相同茲予引用外，補稱：
      （一）否認劉春玉係以惡意或無對價取得系爭本票，蓋上訴人既稱渠簽發系爭
            本票交予劉春玉，係為向劉春玉調借同額現金，茍未取得所調借之現金
            ，又怎會輕易簽發系爭本票交予劉春玉？況上訴人控告劉春玉向伊詐騙
            系爭本票之詐欺案件，亦經檢察官以罪嫌不足為由，處分不起訴確定在
            案，足證劉春玉並非無對價取得系爭本票，應得享有票據上之權利。
      （二）被上訴人確曾借款新台幣（下同）三十八萬元予訴外人劉春玉，嗣因劉
            春玉無力償還上開借款，始於民國（下同）八十七年十月間，背書轉讓
            系爭本票並另償還部分現金予被上訴人，故被上訴人並非以惡意或無對
            價取得系爭票據，縱屬期後背書而取得系爭本票，仍得繼受劉春玉之權
            利而享有票據上權利。
    三、證據：援用原審之立證方法。
    理    由
一、本件被上訴人於原審起訴主張：訴外人劉春玉曾於八十五年間向渠借款三十八萬
    元，嗣因一時無法償還全部欠款，乃於八十七年十一月間，先行清償部分現金，
    並另背書轉讓由上訴人所簽發，發票日為八十六年六月三十日，到期日為八十七
    年六月三十日，票據號碼為117869號，票面金額為三十三萬三千元之本票（下稱
    系爭本票）一紙，以抵償前開欠款，詎其持系爭本票向上訴人為付款之提示竟不
    獲付款，爰本於票據法律關係訴請上訴人如數給付上開票款，並加給法定利息等
    語。上訴人雖自認系爭本票為伊所簽發，惟另以：被上訴人之前手劉春玉係以惡
    意或無對價取得系爭本票，不得享有票據上之權利，而被上訴人又係於系爭本票
    到期後，經劉春玉期後背書而取得系爭本票，自亦不得享有票據上之權利云云，
    資為抗辯。
二、查被上訴人起訴所主張之右揭事實，業據其提出與所述相符之系爭本票一紙為證
    ，而上訴人亦自認系爭本票確為伊所簽發無訛在卷，應堪信被上訴人上開主張為
    真實，雖然上訴人另又以前揭情詞置辯，惟查：
    （一）有關上訴人抗辯稱：被上訴人之前手劉春玉係以惡意或無對價取得系爭本
          票一節，既為被上訴人所否認，則就該項抗辯事由之存在，自應由上訴人
          負舉證之責。惟查，上訴人除辯稱系爭本票上僅有上訴人之簽名而已，並
          未見上訴人在其上蓋章，據以推論上訴人確未自劉春玉處借得同額現金云
          云外，並未就此提出任何證據以供本院斟酌，而上訴人上開辯解，亦顯不
          足以使本院就該待證事實形成積極之心證，蓋上訴人既稱渠簽發系爭本票
          交予劉春玉，係為向劉春玉調借同額現金，則衡諸一般生活經驗，茍未取
          得所調借之現金，又怎會輕易簽發系爭本票交予劉春玉？更何況劉春玉自
          上訴人取得系爭本票，並無上訴人所辯係詐得系爭本票等情，亦據臺灣高
          等法院臺南分院檢察署處分認定在案，有被上訴人所提臺灣高等法院臺南
          分院檢察署八十八年度議字第五六七號處分書一件在卷足稽，從而，上訴
          人之上開抗辯，顯難採信為真實。
    （二）有關被上訴人主張：渠確曾借款三十八萬元予訴外人劉春玉，嗣因劉春玉
          無力償還上開借款，始於八十七年十月間，背書轉讓系爭本票並另償還部
          分現金予被上訴人等情，業據被上訴人提出彰化商業銀行匯款憑條為證，
          堪信被上訴人絕非以惡意或無相當對價取得系爭本票無疑，則被上訴人縱
          係因期後背書而取得系爭本票，仍得繼受劉春玉之權利而享有票據上權利
          。
三、綜上所述，上訴人上開所辯既不足採，則本件被上訴人本於票據法律關係，訴請
    上訴人如數給付票款拾萬仟元，及自八十七年七月一日（系爭本票到期日
    ）起至清償日止，按年息百分之六計算之法定利息，洵屬有據，應予准許。原審
    法院本於同上理由，認為被上訴人訴請上訴人如數給付系爭票款為有理由，而為
    被上訴人勝訴之判決，並以本件係命清償票據上債務所為命上訴人給付之判決，
    爰併依民事訴訟法第三百八十九條第一項第四款之規定，依職權予以宣告假執行
    ，核無不合。上訴意旨指摘原判決不當，求予廢棄改判，為無理由，應予駁回其
    上訴。
四、據上論結，本件上訴為無理由，依民事訴訟法第四百三十六條之一第三項、第四
    百四十九條第一項、第七十八條，判決如主文。
中      華      民      國    八十九    年     一      月      十二     日
~B臺灣嘉義地方法院民事庭
~B    審判長法官
~B    法      官
~B    法      官  王金龍
右為正本係照原本作成。
本判決不得上訴。
中      華      民      國    八十九    年     一      月      十三     日
~B    書  記  官  賴琪玲


司法院資訊處製作；財團法人民間司法改革基金會備份。
